臺灣高等法院臺中分院刑事判決　　　　　　　　　　九十四年度上易字第二三一號
　　上　訴　人
　　即　被　告　甲○○
　　選任辯護人　周平凡
右上訴人因業務侵占案件，不服臺灣台中地方法院九十二年度易字第六四五號中華民
國九十三年七月七日第一審判決（起訴案號：臺灣台中地方法院檢察署九十年度偵字
第二一一一八號），提起上訴，本院判決如左：
    主　　  文
上訴駁回。
甲○○緩刑貳年。
    事  　　實
一、甲○○自民國（下同）八十八年七月起至九十年七月十日止，在臺中市○○○○
    路十三號「丁○○○企業有限公司」（下稱丁○○○公司）任職，負責財務（包
    括支票金額之填載及發給）、教課、打掃等工作，為從事業務之人。詎其竟基於
    意圖為自己不法所有之概括犯意，自八十九年五月十五日起至九十年（起訴書誤
    載為九十一年）一月十五日止，將其所經手戶名為王以慶、付款人為三信商業銀
    行南屯分行、帳號第０００九八九─三號之支票存款帳戶如附表所示支票，未依
    存根聯記載內容，交付予應交付之人，或擅自據為己有，而分別於附表所示提示
    日期，存入自己開設在臺中市第十一信用合作社帳號第00000000000
    00號之活期儲蓄存款帳戶內提示領取，連續將如附表票面金額欄所示款項，侵
    占入己，供己花用。
二、案經丁○○○公司訴由臺灣臺中地方法院檢察署檢察官偵查起訴。
    理　　  由
一、訊據被告甲○○對於如附表所示七紙支票，均係在其開設在臺中市第十一信用合
    作社帳號第0000000000000號活期儲蓄存款帳戶內兌現之事實，固
    坦承不諱，但矢口否認有何業務侵占犯行，辯稱：到告訴人公司上班後，前後
    有許多支票在伊帳戶內兌現，支票取得都是有原因的，有的是執票人向伊換現金
    取得；發票日為十日的，則可能是公司以支票給付伊的鐘點費；有的可能是代墊
    費用。支票既係無因、流通證券，如附表所示支票均未載受款人，又未禁止背書
    轉讓，金額又小，等同現金，自不能以各該支票係在被告帳戶內兌現，即認被告
    有侵占。又支票如作廢，乙○○必收回，不可能任由作廢之支票流通在外，且
    經清查告訴代理人所提出之支票存根，可知支票與存根記載不符之情形甚多，自
    不能以如附表所示支票其中四張之票頭蓋有「作廢」圖章，即認各該支票已作廢
    ，並由伊侵占。且至愚之人若有侵占意圖，亦不可能將支票在自己帳戶兌領云
    云。經查：
（一）右揭事實，除據被告為前開自白外，另經告訴人丁○○○公司實際負責人即告
      訴代理人乙○○於警詢、偵查中及原審審理時迭次指訴綦詳。又如附表所示支
      票，除編號三係由該公司行政人員即證人鄭郁芬填載外，其餘均係被告填載一
      節，已據被告於偵查中坦認無訛（偵查卷第八十一頁），復經證人鄭郁芬及同
      為該公司行政人員之證人林玟歆分別於原審審理時證述明確（原審一卷第一五
      九頁、原審二卷第一一八頁），另有被告開設在臺中市第十一信用合作社帳號
      0000000000000號存摺影本一份及如附表所示之支票及存根聯影
      本附卷可稽。
（二）被告雖辯稱：如附表所示支票有的是交換取得的云云，但查：
  １、丁○○○公司之實際負責人即告訴代理人乙○○於原審審理時已明確指稱：「
      我先生與我公司所有老師、客戶都與被告沒有任何支票的往來，不可能與她有
      任何金錢往來。」等語（原審一卷第四十頁）。
  ２、證人黃婷雅於原審審理時亦結證稱：「（問：有無持票與被告調現過？）沒有
      ，．．．我從未將支票轉交給別人或是拿去調現。」等語（原審一卷第四十五
      頁）。且經原審調取證人黃婷雅開設在臺中中清路郵局存簿儲金帳戶交易詳情
      ，可知該帳戶在八十九年七月至九月間，並無任何一筆金額為一萬七千二百元
      之款項存入，此有中華郵政股份有限公司臺中郵局九十二年十一月十一日中管
      字第０九二二一０二七二五號函附之客戶歷史交易清單一份可資佐憑，堪認證
      人黃婷雅確實未曾取得如附表編號三所示支票至明。基此，被告辯稱：證人黃
      婷雅持如附表編號三所示支票，與之兌換現金云云，顯非事實，並不可採。而
      證人鄭郁芬雖於原審審理時結證稱：「我有看過有老師跟被告甲○○用支票換
      現金，現金我是看到被告從她自己皮包拿的現金，跟老師換支票的。」等語，
      但亦證述：「（問：有無看過黃婷雅老師、劉怡芬老師跟被告換票過？）很久
      了，我沒有印象。」、「．．．我也沒有印象看到黃婷雅將支票交給被告」等
      語（原審一卷第一百六十頁），顯然均係不確定之言詞，且與前述查證之資料
      不符，自無從資為任何有利於被告之徵憑。
  ３、證人黃翠眉於偵查中另證稱：「我與乙○○有金錢往來而已，我與乙○○有互
      助會關係，我是會首，且是學生家長，我的小孩在那裡上課。一般均是開支票
      。開立乙○○先生王以慶第三信用合作社支票。繳付會錢之支票，大部份均是
      甲○○交給我，有時候就是乙○○交給我。所開立支票是沒有抬頭。我收到票
      後就轉出去。會期八十九年七、八月開始，每會一萬元，是外標。」等語（偵
      查卷第一二九頁以下）；於原審審理時則結證稱：「（問：與被告有無金錢往
      來或債權債務關係？）沒有。」、「（問：是否曾經將拿到的王以慶簽發之支
      票交給被告的情形？）沒有」、「（提示偵查卷第五十三頁（按即附表編號六
      ），有無收到該張支票？）沒有，我所收到王以慶的支票都是填載一萬六千元
      ，因為要扣掉我的女兒的學費四千元，我沒有收過王以慶一萬元面額的支票。
      」等語（原審一卷第六十八頁）；而被告亦自承與證人黃翠眉間並無任何金錢
      交易或借貸關係（原審一卷第六十九頁），則證人黃翠眉確實未曾持如附表編
      號三所示支票，向被告兌換現金一節，即屬無疑。
  ４、而經營安默麗樂器行之證人陳水永復到庭結證稱：「告訴人公司如果要小提琴
，告訴代理人的弟弟就跟我聯絡訂貨。我出貨後，下個月月初結帳。」、「（
      問：是否曾經有將從告訴人公司拿到的票，跟在庭的被告換票的情形？）沒有
      這個印象，因為他們進貨量不多。」、「（問：你是否曾有私人跟告訴人公司
      或王以慶借貸的情形？）沒有。」、「（問：有無私人跟被告有借貸的情形？
      ）無。」等語（原審二卷第四十六、四十八頁），被告對此部分證述，亦不爭
      執，堪認證人陳水永亦未曾持如附表編號四所示支票，向被告兌換現金。
  ５、綜右所陳，被告辯稱：如附表所示之部分支票係他人向伊交換現金而取得云云
      ，顯無任何證據可資佐實，自無法遽採。
（三）被告另辯稱：如附表所示支票，發票日期是十日的，有可能是公司發給的鐘點
      費云云，固據告訴人代表人乙○○於偵查中陳稱：被告之鐘點費部分以支票給
      付等語（偵查卷第一二五頁），且經檢視告訴代理人乙○○提供之支票存根，
      可知其中支票碼ＫＡ0000000、ＫＡ0000000、ＫＡ00000
      00、ＫＡ0000000、ＫＡ0000000等支票存根，確實均記載「
      受款人：甲○○」等字，則告訴代理人乙○○雖否認有以支票方式給付被告之
    薪資或鐘點費（原審一卷第四十頁），證人林玟歆亦附和其詞到庭結證稱：「
      （問：鄭郁芬及被告呢？）（按指薪資）都是給現金。」等語（原審二卷第九
      十七頁），顯然均與事實不符，不可採信。但依如附表編號一、三、五之支票
      存根記載，受款人均非被告，被告又未能提出支票存根受款人之記載雖非被告
      ，但該紙支票確係由告訴人支付予被告之證明，且亦查無此種情事，自難單憑
      被告亦曾合法於某月十日之時間，受領過如附表所示支票帳戶之支票，即推認
      如附表編號一、三、五所示支票，亦係告訴人支付給被告之事實。至於證人鄭
      郁芬雖到庭結證稱：「．．．被告甲○○，她有幫忙小孩上課，她還可以領鐘
      點費．．．其他行政人員薪水的發放鐘點費的部分是給支票．．．我會記得鐘
      點費是給支票是因為他們領鐘點費會有簽收的單子。」等語（原審一卷第一五
      五頁），但亦證稱：「（問：為何簽發的黃婷雅支票，支票會跑到被告甲○○
      那邊？）我開立該張支票確實是給老師的薪資，但之後為何票會跑到被告甲○○，我也不曉得。到底是誰轉交，我不清楚，但我本身並沒有將該張票交給被
      告甲○○．．．」等語（原審一卷第一六一至一六二頁），是以證人鄭郁芬上
      開所言，至多僅能證明被告所辯：公司曾以支票方式給付伊鐘點費等語，確實
      非虛，對於被告究係如何取得如附表編號一、三、五所示支票，並無法佐證。
（四）被告又辯稱：如附表編號二、四、六、七所示支票票頭雖蓋有「作廢」章，但
      不能依此認定係伊所侵占云云，但如附表編號二、四、六、七所示支票，實際
      上並非作廢支票一節，業經三信商業銀行股份有限公司九十二年十月三十日三
      信銀管字第二一九０號函覆明確（原審二卷第八頁）。而依前述，此四紙支票
      及存根既均係被告所填載，對於該四紙支票最初之流向，被告理當較其他人更
      為知曉，且該四紙支票均在票載日期當日或不久後，即在被告前開帳戶內提示
      兌現，經檢視該四紙支票之前後面記載（偵查卷第四十九、五十一、五十三、
      五十四頁），又均查無任何曾由第三人持有之跡證，則被告既未能言明上開四
      紙支票取得之來源，告訴代理人乙○○又堅詞否認曾以上開四紙支票支付被告
      之報酬，應認告訴代理人乙○○指訴：該四紙支票係被告擅自侵占等語，確有
      所據，非不可採。
（五）被告雖又辯稱：至愚之人不可能將支票在自己帳戶兌領云云，但侵占支票者，
      為避人耳目，將支票轉手他人，以換取現款或其他票據，固屬常態，惟反其道
      而行，故意以自己帳戶提示兌領，再以常情應不可能如此而為辯駁者，亦有之
      ，被告此部分辯解尚無從資為任何有利於被告之認定。
（六）綜上所陳，依現有之事證，堪認告訴人之指訴，確有所據，反之，被告之各項
      辯解，均乏憑據，皆不可採。被告顯然明知並無任何權利可以兌領如附表所示
      之七紙支票，竟擅自在自己前開帳戶內提示兌領，其主觀上確有為自己不法所
      有之意圖，亦臻明確。從而，本件事證明確，被告右開犯行，洵堪認定。被告
      於原審雖一再請求告訴代理人乙○○提出八十九年度及九十年度之支出金額及
      期票登記簿、八十九年度之每月薪資總表，但告訴代理人乙○○於原審到庭陳
      稱：未能找到等語（原審一卷第七十頁），且本件事證明確，已如前述，此部
      分之證據調查核無必要，併此明。
二、核被告所為，係犯刑法第三百三十六條第二項之業務侵占罪。被告多次侵占犯行
    ，時間緊接，方法相同，觸犯構成要件相同之罪名，顯係基於概括之犯意為之，
    應依連續犯之規定論以一罪，並依法加重其刑。原審依刑法第五十六條、第三百
    三十六條第二項，罰金罰鍰提高標準條例第一條前段，審酌被告前無任何犯罪紀
    錄，素行良好，有臺灣臺中地方法院檢察署刑案資料查註紀錄表、臺灣高等法院
    被告全國前案紀錄表可按，正值青年，即不知端正行止，為圖私利，竟利用職務
    之便，侵占如附表所示之票款，誠屬可議，但犯罪之動機、目的尚屬單純，手段
    亦稱平和，所侵占之金額非鉅；惟被告始終否認犯行，又迄未與告訴人達成和解
    ，態度不佳等一切情狀，量處如原審主文所示之刑。核其認事用法並無不合，量
    刑亦妥適，被告上訴以其已認罪，且已與告訴人達成和解，並已付清該和解金云
    云，請求從輕量刑，為無理由，應予駁回。又被告未曾受有期徒刑以上刑之宣告
    ，有臺灣高等法院被告全國前案紀錄表一份附卷足稽，且事後已坦承犯行，並與
    告訴人達成和解，且已付清和解金（見本院卷第二六頁、第三十頁），其經此偵
    審、科刑教訓，應知警惕，諒無再犯之虞，本院認所宣告之刑，以暫不執行為適
    當，併諭知緩刑二年，以勵自新。
三、據上論斷，應依刑事訴訟法第三百六十八條、刑法第七十四條第一款，判決如主
    文。
本案經檢察官丙○○到庭執行職務。
中      華      民  國    九十四    年       四      月      六     日
                                    臺灣高等法院臺中分院刑事第六庭
                                          審判長法  官  李  文  雄
                                                法  官  邱  顯  祥
                                                法  官  劉  連  星
右正本證明與原本無異。
不得上訴。
                                                書記官  陳  秀  真
中      華      民      國      九十四   年      四       月    六      日
附錄法條：
中華民國刑法第三百三十六條第二項
對於業務上所持有之物，犯前條第一項之罪者，處六月以上五年以下有期徒刑，得併
科三千元以下罰金。
附表：
┌──┬────┬─────┬──────┬──────┬───┬───────────────┐
│編號│支票號碼│票面金額  │票載日期    │提示時間　　│填載人│ 支票存根記載內容             │
│    │        │(新臺幣） │（民國） 　 │（民國） 　 │      │                              │
├──┼────┼─────┼──────┼──────┼───┼───────────────┤
│一  │ＫＡ○三│三千六百  │八十九年三月│八十九年五月│甲○○│發票日：八十九年三月十日      │
│    │一七八六│元        │十日        │十日　　　　│      │受款人：劉怡芬（按係音樂老師）│
│    │九      │          │            │（起訴書誤為│      │合  計：三千六百元            │
│    │        │          │            │五月十五日）│      │                              │
├──┼────┼─────┼──────┼──────┼───┼───────────────┤
│二  │ＫＡ○三│五千元    │八十九年五月│八十九年五月│同右  │空白                          │
│    │三七四六│          │十八日      │二十三日    │      │並蓋有「作廢」章              │
│    │九      │          │            │            │      │                              │
├──┼────┼─────┼──────┼──────┼───┼───────────────┤
│三  │ＫＡ○三│一萬七千二│八十九年七月│八十九年九月│鄭郁芬│發票日：八十九年七月十日      │
│    │五六三○│百元      │十日        │七日        │      │受款人：黃婷雅（按係音樂老師）│
│    │六      │          │            │            │      │合  計：一萬七千二百元        │
├──┼────┼─────┼──────┼──────┼───┼───────────────┤
│四  │ＫＡ○三│一萬五千元│八十九年九月│八十九年九月│甲○○│發票日：八十九年十一月十五日  │
│    │七五○七│          │十四日      │二十五日　　│      │受款人：台南提琴（按指陳水永）│
│    │四      │          │            │（起訴書誤為│      │合  計：二萬二千八百元        │
│    │        │          │            │九月十四日）│      │並蓋有「作廢」章              │
├──┼────┼─────┼──────┼──────┼───┼───────────────┤
│五  │ＫＡ○三│一千二百元│八十九年十月│八十九年十一│同右  │發票日：八十九年十月十日      │
│    │七五一○│          │十日        │月十日      │      │受款人：黃怡菁                │
│    │○      │          │            │            │      │合計：一千二百元              │
├──┼────┼─────┼──────┼──────┼───┼───────────────┤
│六  │ＫＡ○三│一萬元    │八十九年十月│八十九年十一│同右  │─票日：八十九年十月十七日    │
│    │八四七九│          │十七日      │月十日      │      │受款人：會錢（按指參加黃翠眉　│
│    │三      │          │            │            │      │        互助會）              │
│    │        │          │            │            │      │合  計：一萬六千元            │
│    │        │          │            │            │      │並蓋有「作廢」章              │
├──┼────┼─────┼──────┼──────┼───┼───────────────┤
│七  │ＫＡ○四│一萬五千元│九十年一月十│九十年一月十│同右  │發票日：九十年一月十五日      │
│    │○八二二│          │五日　      │五日        │      │受款人：泉進（按係樂器廠商）  │
│    │七      │          │          │            │      │合  計：一萬五千元            │
│    │        │          │            │            │      │備  註：小譜架                │
│    │        │          │            │            │      │並蓋有「作廢」章              │
└──┴────┴─────┴──────┴──────┴───┴───────────────┘
                                                                    Ｉ
